【裁判字號】    95,小上,6
【裁判日期】    950605
【裁判案由】    給付跨行提款金錢
【裁判全文】
臺灣基隆地方法院民事判決               95年度小上字第6號
上  訴  人  甲○○
被上訴人    華南商業銀行七堵分行
法定代理人  乙○○
訴訟代理人  戊○○
            己○○
被上訴人    基隆市農會
法定代理人  丁○○
訴訟代理人  丙○○
上列當事人間請求給付跨行提款金錢事件，上訴人對於中華民國
95年2月22日本院基隆簡易庭94年度基小字第1703號第一審判決
提起上訴，本院於95年5月22日言詞辯論終結，判決如下：
    主  文
上訴駁回。
第二審訴訟費用新台幣壹仟伍佰元由上訴人負擔。
    事實及理由
一、按對於小額程序之第一審裁判之上訴或抗告，非以其違背法
    令為理由，不得為之，民事訴訟法第436條之24第2項定有明
    文。而小額事件之上訴狀應記載上訴理由，表明下列各款事
    項：(一)原判決所違背之法令及其具體內容。(二)依訴訟資
    料可認為原判決有違背法令之具體事實，民事訴訟法436條
    之25亦有明定。本件上訴人主張原審判決認定其應就未自
    被上訴人之自動提款機領得現金之消極事實負舉證責任，係
    違反民事訴訟法第277條之規定，有判決不適用法則或適用
    不當之違背法令情形。核其上訴理由，堪認對於所主張原第
    一審小額判決違背法令之情事，已有具體之指摘，並已揭示
    該違背法令之法規條項內容，是上訴人提起本件上訴，應已
    具備合法要件，合先敘明。
二、上訴人起訴主張：上訴人於民國（下同）94年5月10日上午7
    時48分及同日下午3時19分，先後在被上訴人華南商業銀行
    七堵分行（下稱華南銀行七堵分行）、基隆市農會之自動提
    款機（下均稱系爭提款機），提領向訴外人聯邦商業銀行（
    下稱聯邦銀行）預借之現金新台幣（下同）20,000元及
    3,000元（下均稱系爭款項），惟交易明細表（下均稱系爭
    明細表）雖均記載交易成功，實則上訴人未領得分文。上訴
    人乃於94年10月間向被上訴人等要求給付系爭款項，被上訴
    人等竟以帳目經核對無訛為由，拒絕給付，為此提起本件訴
    訟，請求被上訴人華南銀行七堵分行給付上訴人20,000元，
    被上訴人基隆市農會給付上訴人3,000元，及各自起訴狀繕
    本送達翌日起至清償日止，按年息5%計算之利息等語。原審
    為上訴人全部敗訴之判決，上訴人提起上訴，並補稱：（一
    ）伊於系爭提款機提領現金時，交易明細表上均無提領記錄
    ，致其誤認交易不成功而未扣帳，始未即時向被上訴人等申
    訴；（二）被上訴人等主張上訴人已自系爭提款機領得系爭
    款項，係屬主張有利於己之事實，自應由被上訴人就此事實
    負舉證責任，原審未察於此，竟令對於系爭提款機無管領能
    力之上訴人，就未領得現金之消極事實負舉證責任，自非公
    平，原審判決顯已違反民事訴訟法第277條之規定，而有判
    決不適用法規之違法事由等語。並聲明：（一）原判決廢棄
    ；（二）被上訴人華南銀行七堵分行應給付上訴人20,000元
    ，及自起訴狀繕本送達翌日起依年息5%計算之利息。被上訴
    人基隆市農會應給付上訴人3,000元，及自起訴狀繕本送達
    翌日起至清償日止，按年息5%計算之利息。
三、被上訴人則均以：依系爭提款機交易紀錄顯示，上訴人確已
    領得系爭款項；且上訴人事隔5月餘始向被上訴人申訴，亦
    有悖常情等語，資為抗辯。被上訴人基隆市農會另以: 上訴
    人於起訴狀上及原審言詞辯論期日均稱其於系爭提款機提領
    現金時，二紙交易明細表均有已提領扣帳之紀錄，足見上訴
    人於交易當日即知已扣帳等語抗辯。並均聲明如主文所示。
四、按當事人主張有利於己之事實者，就其事實有舉證之責任。
    但法律別有規定，或依其情形顯失公平者，不在此限。民事
    訴訟法第277條定有明文。是主張有利於己事實之當事人，
    原則上固應就該事實負舉證責任，然於例外依其情形顯失公
    平者，則不在此限。本件上訴人主張於系爭提款機提款，惟
    未領得現金乙節，為有利於己之事實，被上訴人原應就該事
    實負舉證之責。惟本件被上訴人等為金融機構，具備自動提
    款機交易運作相關專業知識，上訴人則為不具該等專業知識
    之一般消費者，且系爭提款機為被上訴人等所設置、管領，
    對於系爭提款機是否正常運作之事實，唯被上訴人等知之甚
    詳，上訴人實無檢視查驗系爭提款機之能力與機會。因此，
    若令上訴人就此未自系爭提款機領得現金之消極事實負舉證
    責任，顯失公平，本院爰認應依民事訴訟法第277條但書規
    定，由被上訴人等舉證證明系爭提款機於上訴人提領現金時
    ，確已正常吐鈔之事實。
五、經查：上訴人於94年5月10日上午7時48分及同日下午3時19
    分，先後在被上訴人華南銀行七堵分行、基隆市農會之自動
    提款機，提領向訴外人聯邦銀行預借之現金2萬元及3千元，
    及上訴人於94年10月間始向上訴人等及訴外人聯邦銀行人員
    表示未領得系爭款項之事實，為兩造所不爭執，堪信為真實
    。上訴人雖主張系爭提款機未正常吐鈔，致其未領得任何現
    金云云，惟查：（一）被上訴人華南銀行七堵分行提出之自
    動提款機交易紀錄顯示「CASH PRESENT」（吐鈔）、「
    REQUEST CWF」（發送確認至中心結束交易），被上訴人基
    隆市農會提出之交易紀錄則顯示「CASH PRESENTED」（已執
    行吐鈔動作）、「REQ CNF F-SN-01（送出確認訊息）」等
    情，有自動提款機交易紀錄二紙附於原審卷內可稽（見原審
    卷第24頁、第35頁），並有ATM沖帳作業研習手冊影本及迪
    堡太平洋有限公司台灣分公司95年5月4日客服報告附於本院
    卷內足憑，上訴人既未爭執前揭交易紀錄之真正，自堪信該
    等交易紀錄之內容為真。（二）證人即聯邦銀行理財貸款人
    員謝佳霖亦於原審言詞辯論時到庭證稱: 「我在十月份有接
    到原告來電，他表示他在五月份有到ＡＴＭ提款，但他到十
    月份時才作申訴... 我請我們資訊室調ＡＴＭ明細，後來我
    發現原告在五月十日早上七點多有去華南銀行領了一筆錢，
    到了下午三點多到農會領了第二筆錢，據原告說他都沒領到
    錢。後來我請我們小姐幫他寫ＡＴＭ申訴單，到華銀及農會
    調那二次明細，農會有給我們明細，可看到ＡＴＭ有吐鈔。
    」、「（問: 為何能證明有吐鈔？）會在ＡＴＭ顯示是正常
    的，在我判讀上是有吐鈔的。」、「... 而我也覺得很奇怪
    因為原告動用之前是每月繳1500元，可是他動用完後，我們
    每次都會發簡訊通知客戶繳，原告都有繳，而且繳款都很正
    常。」（見原審卷第40頁95年2月15日言詞辯論筆錄）。衡
    諸常情，一般人於自動提款機交易，若發現業經扣帳而未領
    得現金，必立即向該提款機所屬金融機構反應申訴，以避免
    損失，上訴人竟事隔5月餘始向被上訴人等申訴，實與常情
    相違。至上訴人雖辯稱系爭提款機列印出之交易明細表均未
    有提領記錄，致其誤認系爭交易均未成功而未扣帳，始未立
    即向被上訴人等申訴云云，然上訴人所辯不僅與前揭被上訴
    人等提出交易紀錄有間，亦與上訴人於原審起訴狀上之主張
    不符，委無足取。況上訴人縱於94年5月10日交易當日不知
    系爭交易業經扣帳而未異議，嗣於收受訴外人聯邦銀行撥款
    通知時，亦必已知悉上情，而上訴人於斯時不僅未向被上訴
    人等及訴外人聯邦銀行反應未領得系爭款項，甚且正常繳款
    ，益徵上訴人所稱系爭自動提款機未正常吐鈔云云，與事實
    不符，自非可採。
六、綜上所述，被上訴人等提出之交易紀錄既均顯示系爭提款機
    已正常吐鈔並已向交易中心確認，被上訴人等主張已交付上
    訴人提領之款項，即屬有據，原審判決為上訴人敗訴之判決
    ，理由固有不同，惟結果尚無不同。從而，本件上訴指摘原
    判決求予廢棄改判，為無理由，應予駁回。
七、本件第二審訴訟費用，依後附計算書確定為如主文第2項所
    示金額。
八、據上論結，本件上訴為無理由，依民事訴訟法第436條之32
    第1項、第2項、第449條第2項、第436條之19第1項、第78條
    ，判決如主文。
中    華    民    國    95    年    6     月    5     日
                     審判長法官    邱璿如
                           法官    陳湘琳
                           法官    姚貴美
計算書
項   目              金   額（新台幣）
第二審上訴費         1,500元
合計                 1,500元
以上正本係照原本作成。
本件判決不得上訴。
中    華    民    國    95    年    6     月    5     日
                           書記官   江美琪


司法院資訊處製作；財團法人民間司法改革基金會備份。
